【裁判字號】    95,台上,4685
【裁判日期】    950824
【裁判案由】    貪污
【裁判全文】
最高法院刑事判決            九十五年度台上字第四六八五號
    上  訴  人  甲○○
                        號
    選任辯護人  蔡得謙律師
                何立斌律師
上列上訴人因貪污案件，不服台灣高等法院台中分院中華民國九
十五年三月七日第二審更審判決（九十三年度重上更(三)字第一七
號，起訴案號：台灣南投地方法院檢察署八十六年度偵字第五０
四０號），提起上訴，本院判決如下：
    主  文
上訴駁回。
    理  由
按刑事訴訟法第三百七十七條規定：上訴於第三審法院，非以判
決違背法令為理由，不得為之。是提起第三審上訴，應以原判決
違背法令為理由，係屬法定要件，如果上訴理由狀未依據卷內訴
訟資料，具體指摘原判決不適用何種法則或如何適用不當，或所
指摘原判決違法情事，顯與法律規定得為第三審上訴理由之違法
情形，不相適合時，均應認其上訴為違背法律上之程式，予以駁
回。原判決綜合全部卷證資料，認上訴人甲○○有其事實欄所載
之犯行，已詳敘所憑之證據與認定之理由。對於上訴人辯稱：本
案與伊公務員之職務無關，伊向被害人陳明坤、江萬來、林文進
取得金錢係借貸關係，並非申購土地之規費或價金，偽造之公文
非伊所提出或伊所偽造，事後伊已將錢返還陳明坤、江萬來、林
文進，足以證明彼此間確係借貸關係，陳明坤就交付款項之先後
陳述不一，應非可採云云，認係卸責之詞，不足採信，亦依調查
所得證據，逐一加以指駁及說明。因而撤銷第一審諭知上訴人無
罪之判決，改判適用行為時及裁判時之法律，依牽連犯及連續犯
關係從一重論處上訴人連續依據法令從事公務之人員，利用職務
上之機會，詐取財物罪刑。
本件原判決事實認定及理由說明均認上訴人於民國「八十六年二
月十九日」持原判決附表一編號(三)之偽造公文書向江萬來、林文
進行使，使江萬來再交付新台幣（下同）四十萬元予上訴人，且
卷附上訴人開立予江萬來、林文進之收據，亦載明日期為「八十
六年二月十九日」，則原判決附表二編號(十一)記載上訴人於「八十
五年二月十九日」出具收據收取四十萬元，顯係文字誤植之微瑕
，於全案情節及判決本旨並無影響，依刑事訴訟法第三百八十條
規定，並參酌司法院釋字第四三號解釋意旨，不得據為第三審上
訴之理由。再有罪判決書應記載之犯罪事實，指與論罪科刑有關
之事項，如其所記載之犯罪事實，已足認與犯罪構成要件相當，
即不能以枝微細節之有無記載及是否出入指為違法。原判決認定
上訴人意圖為自己不法之所有，基於概括之犯意，自八十四年七
月間起至八十六年二月間止，以「許誠勇」之名義，向江萬來、
林文進佯稱：伊專門辦理國有地或水利地之移轉業務，使江萬來
、林文進信以為真，乃共同委託上訴人申購水利地，上訴人即以
需繳納規費等理由，先後向江萬來、林文進共詐取一百八十三萬
二千元，再交付其偽造之公文書以資取信；復明知其無辦理國有
未登錄土地價購之職權，並承上揭詐取財物之概括犯意，自八十
四年九月、十月間起至八十六年二月間止，利用其擔任南投縣埔
里地政事務所地政課課員職務所衍生之機會，向陳明坤、沈美麗
夫婦佯稱：伊可代辦申購南投縣埔里鎮○○段未登錄國有地，但
需繳交規費及稅金，使陳明坤夫婦陷於錯誤，先後被詐取四十六
萬九千五百六十二元，再交付其偽造之公文書予陳明坤，以資取
信等情，就上訴人如何詐欺及行使偽造公、私文書之時地、被害
人姓名、犯罪態樣及所得財物等，均已明白認定，詳細記載，且
敘明本於調查所得心證，分別定其取捨而為事實判斷之理由，並
就原判決附表一各偽造公文書如何係上訴人所偽造及持以行使，
詳加說明其論據。所為論斷，核無違背客觀存在之經驗法則與論
理法則，自屬原審採證、認事之適法職權行使。至江萬來、林文
進共同被詐取之一百八十三萬二千元中，其二人分別交付若干元
等細節，並非構成犯罪事實之要素，上訴意旨指摘原判決未說明
其中五十二萬元為林文進所有之憑據，即非合法之第三審上訴理
由。復查刑事被告之上訴，以受有不利益之裁判，為求自己利益
起見而請求救濟者，方得為之。原判決認上訴人所犯數罪有裁判
上一罪之關係，顯較該數罪應併合處罰者有利於上訴人，上訴意
旨認該數罪無裁判上一罪關係，無異為自己之不利益提起上訴，
亦非法之所許。其餘上訴意旨，或對原審採證、認事之職權行使
及已於判決詳加論斷之事項，恣意為事實上之爭執，或未具體指
摘原判決有何應於審判期日調查之證據，未予調查，即不足據以
辨認原判決已具備違背法令之形式要件。綜上所述，應認本件上
訴為違背法律上之程式，予以駁回。
據上論結，應依刑事訴訟法第三百九十五條前段，判決如主文。
中    華    民    國  九十五  年    八    月  二十四  日
                      最高法院刑事第八庭
                          審判長法官  張  淳  淙
                                法官  張  春  福
                                法官  呂  丹  玉
                                法官  洪  昌  宏
                                法官  蔡  彩  貞
      本件正本證明與原本無異
                                      書  記  官
中    華    民    國  九十五  年    八    月  二十九  日
                                                      ｊ


司法院資訊處製作；財團法人民間司法改革基金會備份。
